【裁判字號】    98,訴,1203
【裁判日期】    980615
【裁判案由】    懲治走私條例
【裁判全文】
臺灣板橋地方法院刑事判決              98年度訴字第1203號
公  訴  人  臺灣板橋地方法院檢察署檢察官
被      告  甲○○
選任辯護人  葉秀美  律師
上列被告因違反懲治走私條例案件，經檢察官提起公訴（97年度
偵字第19158 號），本院於準備程序進行中，被告就被訴之事實
為有罪之陳述，經告知被告簡式審判程序之旨，並聽取當事人意
見後，裁定進行簡式審判程序，判決如下：
    主  文
甲○○共同私運管制物品進口逾公告數額，處有期徒刑貳年。緩
刑伍年，緩刑期間付保護管束，並應向檢察官指定之公益團體提
供壹佰小時之義務勞務。
    事  實
一、甲○○有賭博案件前科，為日皇國際貿易有限公司（下稱日
    皇公司）負責人，其與真實姓名、年籍不詳之成年人數人，
    均明知香菇（花菇）如數量逾1,000 公斤或完稅價格逾新臺
    幣（下同）10萬元，即為行政院公告之管制進口物品，竟基
    於私運管制物品進口逾公告數額之犯意聯絡，於民國96年11
    月23日前某日，自中國大陸購買香菇（花菇）5,594 公斤及
    香菇絲16,502公斤，並將上開物品夾藏於裝盛中國大陸產製
    之VE NEER （木薄片）1 只40呎貨櫃（櫃號YMLU0000000 號
    ）中，委託不知情之日盛報關股份有限公司（下稱日盛公司
    ）承辦人員，向財政部臺中關稅局申報進口中國大陸產製之
    VENEER（木薄片）1 批，共2 貨櫃（報單號碼第
    DA/96/HT12/000 1），經海關通關系統電腦篩選以C1（免審
    免驗）方式通關，嗣經財政部臺中關稅局機動巡察隊改以C3
    （查驗貨物）方式辦理通關，經該隊查驗上開貨櫃後，發現
    夾藏前揭未經申報，屬行政院公告管制進口且逾公告數額物
    品，而悉上情。
二、案經法務部調查局航業海員調查處移請臺灣板橋地方法院檢
    察署檢察官偵查起訴。
    理  由
一、程序部分：按除被告所犯為死刑、無期徒刑、最輕本刑為三
    年以上有期徒刑之罪或高等法院管轄第一審案件者外，於第
    一次審判期日前之準備程序進行中，被告先就被訴事實為有
    罪之陳述時，審判長得告知被告簡式審判程序之旨，並聽取
    當事人、代理人、辯護人及輔佐人之意見後，裁定進行簡式
    審判程序，刑事訴訟法第273 條之1 第1 項定有明文。經核
    ，本件被告甲○○所犯係死刑、無期徒刑、最輕本刑為三年
    以上有期徒刑以外之罪，其於準備程序中就被訴事實為有罪
    之陳述，經法官告知簡式審判程序之旨，並聽取公訴人、被
    告、辯護人之意見後，本院爰依首揭規定，合議裁定由受命
    法官獨任進行簡式審判程序，合先敘明。
二、訊據被告於本院審理時坦承上揭犯罪事實不諱，核與證人張
    憶文於調查時、林文泰、陳偉堯於偵查中、姜雍仁於調查時
    及偵查中等證述之情節，均相符合，復有日盛公司收費通知
    單、財政部臺中關稅局96年11月30日中普政字第0961019403
    號函、進口報單、查獲現場照片、日皇公司名片、日盛公司
    帳戶影本、統一發票影本、臺中關稅局扣押貨物收據及搜索
    筆錄、臺灣銀行圓山分行97年8 月4 日圓山營字第09750004
    481 號函暨日皇公司帳戶基本資料及交易明細、同分行97年
    11月19日圓山營字第09750006501 號函暨日皇公司匯款及提
    款憑條明細、彰化商業銀行晴光分行97年8 月4 日彰晴光字
    第0971853 號函暨日皇公司帳戶基本資料及交易明細、同分
    行97年10月24日第0972496 號函暨日皇公司匯款及提款憑條
    明細、通聯調閱查詢單、日皇公司委託經營契約授權書、臺
    北市政府97年4 月28日府產業商字第09783979600 號函、勞
    工保險局98年1 月21日保承資字第09810024270 號函暨投保
    單位被保險人名冊等附卷可稽，是被告之前開自白，應合於
    事實，可資信取。綜上所見，本件事證業臻明確，被告犯行
    洵足認定，應依法論科。
三、按一次私運海關進口稅則第一章至第八章所列物品之一項或
    數項，其總額由海關照緝獲時之完稅價格計算，超過新臺幣
    十萬元者，或重量超過一千公斤者，屬管制進口物品，行政
    院公告之管制物品項目及其數額丙項第5 款定有明文。查本
    件私運進口之香菇（花菇）及香菇絲，均屬海關進口稅則第
    7 章所列物品，且重量分別達5,594 公斤及16,502公斤，已
    如前述，是該批貨品確屬管制進口物品且逾公告數額一節，
    自可認定。核被告所為，係犯懲治走私條例第2 條第1 項私
    運管制物品進口逾公告數額罪。其與真實姓名、年籍不詳之
    成年人共同實行上述犯行，彼此互有犯意聯絡，並各有行為
    分擔，是為共同正犯。又其委託不知情之日盛公司承辦人員
    實行前述犯行，故屬間接正犯。本院審酌被告僅曾於74年間
    因賭博案件，經本院判處罰金刑確定，有臺灣高等法院被告
    前案紀錄表在卷可徵，其素行尚可謂良好，又本件其徒為私
    利，不法私運管制物品進入國內，不祗危害社會正常之經濟
    活動，破壞合法之經濟市場，其以私運方式進口之物品乃食
    品，未經主管機關予以檢驗檢疫及食品安全檢查，尚可能輸
    入危害生態及農業之病蟲或病毒，復可能使不知情之消費者
    健康遭受無法預料之侵害，犯行至為可議，另盱衡其犯罪之
    動機、目的、手段、於本院審理時坦承犯行，及其父有重度
    痴症（有中華民國身心殘障手冊足證），生活負擔甚重，其
    現為計程車駕駛（另有臺北縣計程車駕駛人職業登記證足憑
    ），業有正當工作之生活情狀及資力等一切情狀，茲量處如
    主文所示之刑。又被告前未曾受徒刑以上刑之宣告，已如前
    述，本院諒其僅因一時失慮，致罹刑典，惟事後坦承犯行，
    又其父有重度痴症須人照料，其現為計程車駕駛，有正當工
    作，同上所陳，是認其於本件刑之宣告後，當知警惕，應無
    再犯之虞，故本院認對其宣告之刑，以暫不執行為當，依刑
    法第74條第1 項第1 款規定，諭知緩刑2 年，以啟自新，暨
    依同法第93條第1項 第2 款規定，諭知緩刑期間付保護管束
    ；然衡諸被告犯行，本屬重大惡行，雖予以緩刑，但若未併
    課予一定之社會責任，以衡平其行為對社會之危害，將有失
    正義，爰斟酌其能力、意願，併命其向檢察官指定公益團體
    提供100 小時之義務勞務，以貢獻其所能。如被告未確實履
    行前開緩刑條件，情節嚴重者，檢察官可能聲請撤銷緩刑，
    被告應予注意。至上揭私運進口之香菇（花菇）及香菇絲，
    雖懲治走私條例並無沒收之規定，惟該法第11條規定走私行
    為之處罰，海關緝私條例及該條例無規定者，適用刑法或其
    他法律規定，足見對於走私行為之處罰，懲治走私條例及海
    關緝私條例例應優先於刑法而適用，而海關緝私條例第36條
    第3 項既規定私運進口之貨物應沒入之，則本件扣案之香菇
    （花菇）及香菇絲，自應由主管機關依海關緝私條例第36條
    第3 項規定沒入之，本院不另為沒收之諭知（最高法院84年
    台上字第238 號判決意旨參照），併此敘明。
據上論斷，應依刑事訴訟法第273 條之1 第1 項、第299 條第1
項前段，懲治走私條例第2 條第1 項，刑法第11條前段、第28條
、第74條第1 項第1 款、第2 項第5 款、第93條第1 項第2 款，
判決如主文。
本案經檢察官黃佳權到庭執行職務。
中    華    民    國    98    年    6     月    15    日
                    刑事第一庭  法  官  朱敏賢
上列正本證明與原本無異。
如不服本判決，應於判決送達後10日內敘明上訴理由，向本院提
出上訴狀 (應附繕本) ，上訴於臺灣高等法院。其未敘述上訴理
由者，應於上訴期間屆滿後20日內向本院補提理由書「切勿逕送
上級法院」。
                                書記官  黃頌棻
中    華    民    國    98    年    6     月    15    日
附錄本案論罪科刑法條：
懲治走私條例第2 條第1 項
私運管制物品進口、出口逾公告數額者，處七年以下有期徒刑，
得併科新臺幣三百萬元以下罰金。


司法院資訊處製作；財團法人民間司法改革基金會備份。
